【裁判字號】    99,訴,726
【裁判日期】    991222
【裁判案由】    毒品危害防制條例
【裁判全文】
臺灣桃園地方法院刑事判決               99年度訴字第726號
公  訴  人  臺灣桃園地方法院檢察署檢察官
被      告  蘇亞星
選任辯護人  邱育彰律師
上列被告因違反毒品危害防制條例案件，經檢察官提起公訴（98
年度偵緝字第997 號），被告於本院準備程序進行中，就被訴事
實為有罪之陳述，經本院告知簡式審判程序意旨，並聽取公訴人
及被告之意見後，本院合議庭裁定改依簡式審判程序審理，茲判
決如下：
    主      文
蘇亞星轉讓第一級毒品，處有期徒刑壹年壹月。扣案之第一級毒
品海洛因參包（淨重合計陸拾伍點陸肆公克），沒收銷燬之。又
明知為禁藥而轉讓，處有期徒刑伍月。扣案之第二級毒品安非他
命參包（驗餘淨重合計伍點零玖零貳公克），沒收銷燬之。應執
行有期徒刑壹年肆月。扣案之第一級毒品海洛因參包（淨重合計
陸拾伍點陸肆公克），沒收銷燬之。扣案之第二級毒品安非他命
參包（驗餘淨重合計伍點零玖零貳公克），沒收銷燬之。
   事實及理由
一、蘇亞星明知海洛因、甲基安非他命，分別係毒品危害防制條
    例所列管之第一級、第二級毒品，甲基安非他命並係依藥事
    法規定所公告之禁藥，不得非法轉讓，竟先後為下列之犯行
    ：
（一）基於轉讓第一級毒品海洛因之犯意，於民國96年12月間某
      日，在桃園縣平鎮市○○路15巷6 號住處，無償將不詳數
      量（不符合「轉讓毒品加重其刑之數量標準」第2 條第1
      項第1 款所定：第一級毒品：淨重5 公克以上之規定）海
      洛因提供給其妻趙守珍，以供施用。
（二）基於轉讓第二級毒品安非他命犯意，於97年6 月7 日至8
      日某時，在桃園縣平鎮市○○路15巷6 號處，無償將不詳
      數量安非他命（不符合「轉讓毒品加重其刑之數量標準」
      第2 第1 項第2 款所定：第二級毒品：淨重10公克以上之
      規定）提供給友人涂德孝，以供施用。
二、證據名稱：
（一）被告蘇亞星於本院準備程序中之自白。
（二）證人趙守珍、涂德孝於97年6 月13日檢察官訊問中之證述
      。
（三）新竹縣政府警察局搜索扣押筆錄、扣押物品目錄表、法務
      部調查局濫用藥物實驗室97年7 月14日調科壹字第097230
      30570 號鑑定書、憲兵司令部刑事鑑識中心99年7 月2 日
      憲直刑字鑑字第0990001297號各1 份及扣案之海洛因3 包
      （淨重65.64 公克、空包裝總重2.26公克，含與毒品無法
      析離之分裝袋3 個）、甲基安非3 包（驗餘淨重合計5.09
      02公克，含與毒品無法析離之分裝袋3 個）。
（四）現場查獲照片。
三、論罪科刑部分：
（一）按「安非他命」雖係毒品危害防制條例第2 條第2 項第2
      款所規定之「第二級毒品」，但其亦屬於藥事法所稱之「
      禁藥」（即藥事法第22條第1 款所稱之「經中央衛生主管
      機關明令公告禁止製造、調劑、輸入、輸出、販賣或陳列
      之毒害藥品」）。而明知為禁藥而轉讓者，藥事法第83條
      亦定有處罰明文。故行為人明知為禁藥即「安非他命」而
      轉讓予他人者，除成立毒品危害防制條例第8 條第2 項之
      「轉讓第二級毒品罪」外，亦構成藥事法第83條第1 項之
      「轉讓禁藥罪」，此係屬同一犯罪行為而同時有二種法律
      可資處罰之「法條（規）競合」情形，應依「重法優於輕
      法」、「後法優於前法」等法理，擇一處斷。而毒品危害
      防制條例第8 條第2 項轉讓第二級毒品罪之法定本刑為「
      6 月以上5 年以下有期徒刑，得併科新台幣70萬元以下罰
      金」。而93年4 月21日修正後藥事法第83條第1 項轉讓禁
      藥罪之法定本刑為「7 年以下有期徒刑，得併科新台幣5
      百萬元以下罰金」。則修正後藥事法第83條第1 項之罪之
      法定本刑，顯較毒品危害防制條例第8 條第2 項之罪之法
      定本刑為重，依前述「重法優於輕法」之法理，轉讓「安
      非他命」部分之行為，自應優先適用藥事法第83條第1 項
      之規定處斷（最高法院96年度台上字第3582號判決意旨參
      照）。檢察官聲請簡易判決意旨認被告轉讓甲基安非他命
      之行為，應依毒品危害防制條例第8 條第2 項之轉讓第二
      級毒品罪論處，容有未洽，惟其基本社會事實同一，自應
      由本院依刑事訴訟法第300 條變更起訴法條而為審理。
（二）核被告上開所為，分別係犯毒品危害防制條例第8 條第1
      項之轉讓第一級毒品罪，及藥事法第83條第1 項之轉讓禁
      藥罪。
（三）又被告轉讓海洛因、甲基安非他命前，「持有」海洛因、
      甲基安非他命之低度行為，應均為「轉讓」之高度行為所
      吸收，不另論罪。
（四）被告前開轉讓第一級毒品、禁藥之犯行，對象及時間各異
      ，犯意各別，行為互殊，應分論併罰。
（五）爰審酌被告因夫妻及朋友間之情誼，竟將足以導致精神障
      礙、性格異常及生命危險之海洛因及甲基安非他命分別轉
      讓與趙守珍、涂德孝施用，殘害他人身心甚鉅，但念被告
      犯後尚能坦承犯行而有悔意，態度尚屬良好，及其犯罪之
      目的、手段、品行、智識程度等一切情狀，分別量處如主
      文所示之刑，並定應執行之刑。
（六）沒收部分：
      扣案之蘇亞星所有之海洛因3 包（合計淨重65.64 公克、
      空包裝總重2.26公克，含與毒品無法析離之分裝袋3 個）
      、甲基安非他命3 包（驗餘淨重合計5.0902公克，因鑑驗
      使用費失0.0784公克，含與毒品無法析離之分裝袋3 個）
      ，分別屬第一、二級毒品，有法務部調查局濫用藥物實驗
      室鑑定書、憲兵司令部刑事鑑識中心鑑定書各1 份，應依
      毒品危害防制條例第18條第1 項前段規定，不問屬於犯人
      與否，均沒收銷燬之。又上開海洛因3 包及甲基安非他命
      3 包，其中包裝袋部分，依現行檢驗方式乃以刮除方式為
      之，包裝袋上仍會摻殘若干毒品無法分離，應一體視為毒
      品部分，而依毒品危害防制條例第18條第1 項前段規定，
      均宣告沒收銷燬之；至鑑驗費失之毒品部分，既已滅失，
      爰不另為沒收銷燬之宣告。此外，扣案之未使用注射針筒
      13支、已使用注射針筒2 支、電子磅秤1 臺、挖杓2 支、
      分裝袋10包、搗藥缽1 組、安非他命吸食器1 組、玻璃球
      吸食器2 組食器1 組，非屬違禁物，亦無證據證明與本案
      轉讓毒品犯行有關，自不得於本案宣告沒收。
據上論斷，應依刑事訴訟法第273 條之1 第1 項、第299 條第1
項前段、第300 條，第310 條之2 、第454 條第1 項、毒品危害
防制條例第8 條第1 項、第18條第1 項前段，藥事法第83條第1
項，刑法第11條前段、第51條第5款，判決如主文。
本案經檢察官洪敏超到庭執行職務。
中    華    民    國    99    年    12    月    22    日
                  刑事第十二庭    法  官  黃裕民
以上正本證明與原本無異。
如不服本判決應於收受判決後10日內向本院提出上訴書狀，並應
敘述具體理由。其未敘述上訴理由者，應於上訴期間屆滿後20日
內向本院補提理由書( 均須按他造當事人之人數附繕本) 「切勿
逕送上級法院」。
                                  書記官  蕭秀蓉
中    華    民    國    99    年    12    月    22    日
附錄本案論罪科刑法條：
毒品危害防制條例第8條
轉讓第一級毒品者，處 1 年以上 7 年以下有期徒刑，得併科新
臺幣 1 百萬元以下罰金。
毒品危害防制條例第18條
查獲之第一、二級毒品及專供製造或施用第一、二級毒品之器具
，不問屬於犯人與否，均沒收銷燬之；查獲之第三、四級毒品及
製造或施用毒品之器具，無正當理由而擅自持有者，均沒入銷燬
之。但合於醫藥、研究或訓練之用者，得不予銷燬。
藥事法第83條
明知為偽藥或禁藥，而販賣、供應、調劑、運送、寄藏、牙保、
轉讓或意圖販賣而陳列者，處 7 年以下有期徒刑，得併科新臺
幣 5 百萬元以下罰金。

司法院資訊處製作；財團法人民間司法改革基金會備份。
